最高法院民事裁定　　　　　　　一○○年度台簡抗字第二九號
再 抗告 人　奇美醫療財團法人奇美醫院　
法定代理人　邱仲慶
訴訟代理人　蔡淑文律師　　　　　　　　　 
上列再抗告人因與相對人蔡伯羌間請求職業災害補償等事件，聲
請訴訟救助，對於中華民國一○○年七月二十九日台灣台南地方
法院合議庭裁定（一○○年度簡抗字第二號），提起再抗告，本
院裁定如下：
    主  文
原裁定廢棄，應由台灣台南地方法院更為裁定。
    理  由
本件再抗告人就其與相對人蔡伯羌間請求職業災害補償等事件，
對於台灣台南地方法院（下稱台南地院）新市簡易庭（下稱新市
簡易庭）依相對人之聲請，准予訴訟救助之一○○年度新救字第
五號裁定（下稱第五號裁定），向該院合議庭提起抗告。原法院
以：相對人就其與再抗告人間請求職業災害補償等事件，依職業
災害勞工保護法第三十二條第一項規定，聲請訴訟救助，據其提
出診斷證明書、勞工保險失能診斷書逕寄勞工保險局證明書、勞
工保險局函等件為證。依相對人之主張為形式上觀察，堪認其屬
職業災害勞工保護法第三十二條第一項立法規範保護之範疇，且
相對人之訴又非顯無勝訴之望。至該條項屬民事訴訟法第一百零
七條第一項之特別規定，免受無資力始得聲請訴訟救助要件限制
，相對人訴訟救助之聲請，應予准許等詞，因而維持第五號裁定
，駁回再抗告人之抗告，雖非無見。惟按聲請訴訟救助，應向受
訴法院為之，為民事訴訟法第一百零九條前段所明定。本件相對
人前係依職業災害勞工保護法第七條，及民法第四百八十三條之
一，第一百八十四條第一項、第二項之規定，向台南地院民事庭
起訴，請求再抗告人賠償新台幣三千八百六十萬五千五百三十二
元之本息，並同時向該院民事庭聲請訴訟救助（見原法院卷二四
頁至三三頁；新市簡易庭卷五頁、六頁）。縱該事件先移由新市
簡易庭進行調解（一○○年度新調字第三六號，見原法院卷一一
四頁），惟倘再抗告人所稱：該本案訴訟嗣因調解不成立，經移
由台南地院民事庭以一○○年度勞重訴字第五號事件審理，並非
子虛。似見該本案訴訟不應行簡易程序。果爾，新市簡易庭是否
屬聲請訴訟救助之受訴法院，而得為准駁之裁定，尚非無疑。如
認新市簡易庭得依簡易程序為該訴訟救助聲請之准駁裁定，則造
成本案訴訟應行普通程序，而訴訟救助之聲請卻行簡易程序之結
果，是否符合民事訴訟法第一百零九條前段之立法旨趣？凡此，
均有待釐清。原法院未遑詳予研求，率爾為再抗告人不利之裁定
，於法即有可議。再抗告論旨，指摘原裁定不當，求予廢棄，非
無理由。
據上論結，本件再抗告為有理由。依民事訴訟法第四百三十六條
之二第二項、第四百九十五條之一第二項、第四百七十七條第一
項、第四百七十八條第二項，裁定如主文。
中    華    民    國  一○○  年    十    月   二十   日
                      最高法院民事第六庭
                          審判長法官  陳  淑  敏  
                                法官  吳  麗  女  
                                法官  簡  清  忠  
                                法官  王  仁  貴  
                                法官  林  大  洋  
本件正本證明與原本無異
                                      書  記  官  
中    華    民    國  一○○  年   十一   月    一    日
                                                      K